【裁判字號】    90,上訴,219
【裁判日期】    891003
【裁判案由】    毒品危害防制條例
【裁判全文】
臺灣高等法院刑事判決                              九十年度上訴字第二一九號
    上  訴  人
    即  被  告  甲○○
右上訴人因毒品危害防制條例案件，不服臺灣板橋地方法院八十九年度訴字第一五三
二號，中華民國八十九年十月三日第一審判決（起訴案號：臺灣板橋地方法院檢察署
八十九年度偵字第三四○五號）提起上訴，本院判決如左：
    主  文
上訴駁回。
    事  實
一、甲○○曾於民國八十五年間因違反麻醉藥品管理條例案，經臺灣臺北地方法院判
    處有期徒刑七月確定，於八十七年三月二十九日執行完畢。又前因施用第二級毒
    品安非他命案件，於八十八年二月三日經臺灣臺北地方法院裁定送觀察勒戒，認
    有施用毒品傾向而送強制戒治後，經停止戒治付保護管束期滿，由臺灣臺北地方
    法院檢察署檢察官於八十九年三月二十二日（公訴人誤載為二十九日），以八十
    九年度戒毒偵字第六十四號為不起訴處分。猶不知悔改，明知海洛因及安非他命
    業經毒品危害防制條例列為第一級、第二級毒品，不得製造、運輸、販賣、轉讓
    、施用、或持有，竟於八十九年四月十八日，在臺北縣土城市○○路○段一九０
    之一號二樓，分別施用第一級毒品海洛因及第二級毒品安非他命，為警於八十九
    年四月十八日下午五時許，在上址查獲，並查扣安非他命一包（淨重零點八公克
    ）及海洛因殘渣袋一只，經臺灣板橋地方法院於八十九年七月二十八日，以八十
    九年度聲字第四六一二號裁定令入戒治處所施以強制戒治。
二、案經臺北市警察局信義分局移送臺灣板橋地方法院檢察署檢察官偵查起訴。
    理  由
一、右揭事實，業據被告於原審供承不諱（見原審卷第二十七頁），且其於為警查獲
    當日所採尿液，經送臺北市立療養院鑑驗結果，呈甲基安非他命及嗎啡反應（海
    洛因經人體代謝後呈嗎啡反應），有該院尿液檢驗報告書在卷可考（見偵查卷第
    六十七頁），並有扣案之安非他命（淨重零點八公克）及海洛因殘渣袋一只可佐
    。上開查扣物，經法務部調查局檢驗結果前者係第二級毒品甲基安非他命；後者
    則有第一級毒品海洛因殘留，有該局檢驗通知書附卷可參（見原審卷第二十二頁
    ）。
二、被告嗣雖於本院調查時翻異前供，辯稱：並未施用第一級毒品海洛因，可能是朋
    友在旁吸食海洛因時，其吸入二手煙，導致查獲時所採集之尿液呈嗎啡陽性反應
    云云。惟查：吸入含有煙毒或安非他命之二手煙，若非長時間與吸食者共處於狹
    小之密閉空間，且故意大量吸入吸毒者所呼出之煙氣，以二手煙中可能存在之低
    劑量煙毒，不致於在尿液中代謝出煙毒反應，有法務部調查局八十二年陸(一)字第
    八二０九二七一二號函可按。足認被告自白與事實相符，所辯無非飾卸，不足採
    信，其有於前揭時地施用第一級毒品海洛因之行為，應堪認定。
三、又被告前因施用第二級毒品安非他命，於八十八年二月三日經臺灣臺北地方法院
    裁定送觀察勒戒，認有施用毒品傾向而送強制戒治後，經停止戒治付保護管束期
    滿，由臺灣臺北地方法院檢察署檢察官於八十九年三月二十二日，以八十九年度
    戒毒偵字第六十四號為不起訴處分確定，有臺灣高等法院被告全國前案紀錄表（
    見原審卷第三至八頁）、臺灣高等法院檢察署刑案紀錄簡覆表（見原審卷第十至
    十四頁）、不起訴處分書（見偵查卷第七○頁）在卷可參。且本件被告查獲後，
    經臺灣板橋地方法院於八十九年七月二十八日，以八十九年度聲字第四六一二號
    裁定令入戒治處所施以強制戒治，亦有該刑事裁定書附卷足憑（見偵查卷第七十
    五頁）。事證明確，被告犯行堪以認定。
四、核被告所為，係犯毒品危害防制條例第十條第一項之施用第一級毒品罪、同條例
    第二項之施用第二級毒品罪。其因施用而持有安非他命、海洛因之低度行為，各
    為施用之高度行為所吸收，均不另論罪。所犯上開二罪，犯意個別、罪名互異，
    應予分論併罰。查被告曾於八十五年間因違反麻醉藥品管理條例案，經臺灣臺北
    地方法院判處有期徒刑七月，於八十七年三月二十九日執行完畢，有台灣高等法
    院檢察署刑案資料紀錄簡覆表在卷可稽，於五年內再犯本件最重本刑為有期徒刑
    以上之罪，為累犯，應依刑法第四十七條規定加重其刑。
五、原審本同上見解，認被告所犯罪證明確，適用毒品危害防制條例第十條第一項、
    第二項，刑法第十一條前段、第四十七條、第五十一條第五款之規定，並審酌被
    告違反禁令，非法吸用足以導致精神障礙及生命危險之毒品，其犯罪之動機、目
    的、施用次數、犯罪後態度等一切情狀，就施用第一級毒品部分，處有期徒刑八
    月，就施用第二級毒品部分，處有期徒刑七月，並定應執行刑有期徒刑一年二月
    。另認扣案之第二級毒品安非他命一包（警局查獲時所秤毛重一公克、淨重零點
    八公克，法務部調查局檢驗淨重零點七九公克，包裝重零點一七公克，原審記載
    警局查獲所秤重量）、第一級毒品海洛因殘渣袋一只（與海洛因無從分離）係查
    獲之毒品，應依毒品危害防制條例第十八條第一項前段規定，予以沒收銷燬之。
    核其認事用法，均無不合，量刑亦屬妥適。被告上訴否認有施用海洛因之犯行，
    並請求從寬量刑，給予自新機會，為無理由，應予駁回。
據上論斷，應依刑事訴訟法第三百六十八條，判決如主文。
本案經檢察官郭弘佑到庭執行職務。
中      華      民      國      九十     年     二     月   二十三      日
                              臺灣高等法院刑事第十一庭
                                  審判長法  官  楊  照  男
                                        法  官  陳  炳  彰
                                        法  官  王  詠  寰
右正本證明與原本無異。
如不服本判決應於收受送達後十日內向本院提出上訴書狀，其未敘述上訴之理由者並
得於提起上訴後十日內向本院補提理由書（均須按他造當事人之人數附繕本）。
                  書記官  吳  素  雲
中      華      民      國      九十     年     二     月    二十三     日
附錄：本案論罪科刑法條全文
毒品危害防制條例第十條：
施用第一級毒品者，處六月以上五年以下有期徒刑。
施用第二級毒品者，處三年以下有期徒刑。


司法院資訊處製作；財團法人民間司法改革基金會備份。
